臺灣臺北地方法院民事判決　　　　　　 95年度勞訴字第200號
原　　　告　甲○○○○○○○ .
訴訟代理人　曹大誠律師
被　　　告　乙○○
訴訟代理人　林奕秀律師
上列當事人間損害賠償事件，本院於民國96年9月17日言詞辯論
終結，判決如下：
    主      文
原告之訴駁回。
訴訟費用由原告負擔。
    事實及理由
一、原告起訴主張：伊為菲律賓國民，於民國94年4月18日由被
    告仲介應聘來臺為看護工，於94年7月11日受僱於訴外人丙
    ○○，於丙○○家中看護其父親。在此同時，原告要求被告
    買1支行動電話，以便與家人聯絡，被告表示沒錢，由丙○
    ○交付新臺幣（下同）3,000元予被告，惟被告並未購買新
    手機，竟以其所有舊手機交予原告使用。之後，因被告始終
    未支付原告薪資，經原告向菲律賓駐臺代表處申訴，始如數
    領取薪資，而被告所屬之公司因此遭菲律賓駐臺代表處終止
    仲介菲勞之權利，被告憤而指訴原告竊盜，原告雖遭起訴，
    並經本院判處拘役40日，但上訴後，經臺灣高等法院95年度
    上易字第520號判決無罪確定在案。原告每月薪資15,840元
    ，自94年8月18日被告誣指竊盜即停止工作迄起訴時已1年1
    月餘，以13個月計算，原告損失薪資收入205,920元。被告
    雖辯稱原告係可工作而不工作，故不得請求工資之損害賠償
    云云，然依就業服務法第43條規定，外國人未經僱主申請許
    可，不得在中華民境內工作，在上開訴訟期間，丙○○並未
    與原告解除僱傭契約，原告不可能另尋雇主，實非不工作，
    而係無法工作，被告上開辯解，自不可採。又原告為菲律賓
    基督大學工商管理系畢業，來臺屈就看護工，以改善國內家
    人生活，竟遭被告誣告竊盜，飽受訟爭之苦，並遭家人朋友
    以另眼看待，精神上受到極大痛苦，亦造成伊名譽及人格上
    之損害，爰依侵權行為法則請求被告賠償205,920元之薪資
    收入損失及500,0 00元之精神慰撫金等情。並聲明：被告應
    給付705,920元及自本訴狀繕本送達翌日起至清償日止，按
    年息5%計算之利息。
二、被告則以：原告指稱「原告要求被告買1支行動電話，以便
    與家人聯絡，被告表示沒錢，由丙○○交付3,000元予被告
    ，惟被告並未購買新手機，竟以其所有舊手機交予原告使用
    」云云，與事實不符，應由原告舉證證明。再者，被告係發
    現手機不見，卻於數日後在國泰醫院驚見原告手持被告上開
    手機通話，毀始於94年8月13日向警方提出竊盜告訴，並非
    如原告所稱係惡意構陷，況訴外人丙○○於上竊盜案件審理
    時到證稱原告沒有跟她說要買手機，被告也沒有問過她要不
    要幫原告買手機等語，足可證明被告並無誣告之情事。又自
    被告對原告提出竊盜告訴後，原告隨即向菲律賓駐臺代表處
    求助，並避不見面。經原雇主丙○○多次與原告聯繫，要原
    告儘速返回其家中工作，原告均置之不理，是原告停止工作
    ，並非因被告對其提起竊盜告訴所致，原告所稱薪資損失與
    被告提出告訴之行為，欠缺相當因果關係。至原告主張伊所
    涉犯誣告罪嫌部分，業經判決無罪確定在案，自無侵權行為
    可言，則原告請求伊賠償損害云云，亦屬無理由等語，資為
    抗辯。並聲明：(一)原告之訴駁回。(二)如受不利判決，願供擔
    保聲請免為假執行。
三、兩造不爭執事項：
  (一)原告為菲律賓國民，菲律賓基督大學工商管理系畢業，經被
    告仲介來臺，受僱於訴外人丙○○，於丙○○家中擔任其父
    親看護工乙職，有中華民國外僑居留證、僱傭契約、畢業證
    書影本存卷足稽（見本院調解卷第5頁、第11至16頁）。
  (二)被告告訴原告竊盜案件，原告經臺灣高等法院95年度上易字
    第520號判決無罪確定在案，有上開刑事判決書附卷可稽（
    見本院調解卷第6至10頁）。
  (三)被告涉嫌誣告案件，經本院刑事庭95年度訴字第1962號判決
    無罪確定在案，此有上開刑事判決書在卷可參（見本院卷第
    55至59頁）。
四、原告以被告誣告致伊無法工作、損失薪資收入，精神上受到
    極大痛苦為由，本於侵權行為法則，請求被告給付705,920
    元及法定遲延利息，為被告所否認，並以上開情詞置辯。則
    本件兩造爭點厥為：(一)被告是否有誣告原告竊盜之情事？丙
    ○○是否有交代被告為原告購買手機並交付3,000元予被告
    之情事？(二)被告提起竊盜告訴之行為與原告薪資損失是否有
    因果關係？如認被告應負賠償責任，原告所得請求之薪資損
    失若干？(三)若認被告應負賠償責任，原告所請求慰撫金500,
    000元是否適當？茲析述如下：
  (一)被告並未誣告原告竊盜，且丙○○亦無交代被告為原告購買
    手機，並交付3,000元予被告之情事：
  1.按主張法律關係存在之當事人，應就該法律關係發生所須具
    備之特別要件，負舉證之責任（最高法院48年台上字第887
    號判例意旨）。經查，原告固指稱「原告要求被告買1支行
    動電話，以便與家人聯絡，被告表示沒錢，由丙○○交付3,
    000元予被告，惟被告並未購買新手機，竟以其所有舊手機
    交予原告使用」云云，惟為被告所否認，自應由原告就其所
    主張之上開事實負舉證責任，而原告迄至本件言詞辯論終結
    ，並未舉證以實其說，已難認其上開主張為可取。參以，證
    人即原告雇主丙○○到庭證稱：「（法官問：原告在臺灣要
    用手機，你有沒有拿3,000元給被告請他幫忙買手機？）沒
    有這件事。（原告訴訟代理人問：原告有沒有曾經向妳表示
    希望你協助他買一個手機？）沒有。」等語，有本院96年8
    月16日言詞辯論筆錄卷可證（見本院卷第53頁反面），亦可
    證明丙○○並無交代被告為原告購買手機，並交付3,000元
    予被告之情事。
  2.次查，原告主張被告誣告其竊盜手機云云，惟被告抗辯伊係
    發現原告持其所遺失手機通話，而認原告涉犯竊盜罪嫌，難
    認被告有何虛構事實誣告之犯意存在，況被告上開誣告案件
    ，已經本院刑事庭以95年度訴字第1962號判決無罪確定在案
    ，此有上開刑事判決書在卷可參（見本院卷第55至59頁），
    是被告對原告所提竊盜告訴，既非虛構事實向司法機關訴追
    ，並非誣告之行為。
  3.承上，可知被告辯稱伊並未誣告原告竊盜，且丙○○亦無交
    代被告為原告購買手機，並交付3,000元予被告等語，為可
    採。
  (二)被告提起竊盜告訴之行為與原告薪資損失間並無相當因果關
    係，原告請求被告賠償薪資損失205,920元，並無理由：
    按損害賠償之債，以有損害之發生及有責任原因之事實，並
    二者之間，有相當因果關係為成立要件。故原告所主張損害
    賠償之債，如不合於此項成立要件者，即難謂有損害賠償請
    求權存在（最高法院48年台上字第481號判例意旨）。而所
    謂相當因果關係，係指無此事實，雖不必生此結果，但有此
    事實，按諸一般情形，通常均可能發生此結果者而言（最高
    法院95年度台上字第1959號判決意旨參照）。查被告上開誣
    告案件，既經判決無罪確定在案，已如前述，則被告自無基
    於意圖使原告受到刑事訴追懲罰之故意而誣告原告之犯罪行
    為，從而，原告是否得依民法第184條侵權法則請求被告損
    害賠償，已非無疑。佐以，證人丙○○到庭證稱：「 (被告
    訴訟代理人問：原告被大使館（應係指「菲律賓駐臺代表處
    」）調走之後，你家裡的事情你如何處理？我有打電話去大
    使館那邊問，大使館一位朱先生希望原告回來工作，但原告
    表示不願意回來，…。（被告訴訟代理人問：她沒有回來，
    你有沒有繼續幫他繳納健保費及安定基金嗎？）有，繳到95
    年12月底。跟原告簽約的時間是到96年4月。」等語，亦有
    本院96年8月16日言詞辯論筆錄卷可證（見本院卷第54頁）
    ，是被告抗辯原告之雇主丙○○曾請原告回去工作，且持續
    為原告繳納健保費及安定基金，而原告並未回丙○○家工作
    等語，應可採信。原告主張因被告提起其提起竊盜告訴之行
    為，而無法工作云云，即非足取。可知被告提起竊盜告訴之
    行為與原告薪資損失間並無相當因果關係，原告請求被告賠
    償薪資損失205,920元，並無理由，不應准許。
  (三)原告請求慰撫金500,000元部分，亦為無理由：
    末查，原告另主張被告誣告其竊盜手機，損害其名譽及人格
    權云云，惟被告係發現原告持其所遺失手機通話，而認原告
    涉犯竊盜罪嫌，難認被告有何虛構事實誣告之犯意存在，況
    被告上開誣告案件，已經本院刑事庭以95年度訴字第1962號
    判決無罪確定在案，有如上述，是被告對原告所提竊盜告訴
    ，既非虛構事實向司法機關訴追，致原告名譽受有損害之誣
    告行為，則原告本於侵權行為法則，請求被告賠償慰撫金50
    0,000元及法定遲延利息，亦屬無理由，不應准許。
五、綜上論結，原告依侵權行為之法律關係，請求被告給付705,
    920元及自起訴狀繕本送達被告翌日起至清償日止，按年息
    5%計算之利息，為無理由，應予駁回。又原告之訴既經駁回
    ，且並未聲請假執行，則被告所為免為假執行之聲請，並無
    必要，附此敘明。
六、本件事證已臻明確，兩造其餘攻擊防禦方法，及未經援用之
    證據，經本院斟酌後，認均不足以影響本判決之結果，自無
    逐一詳予論駁之必要，併此敘明。
七、結論：本件原告之訴為無理由，依民事訴訟法第78條，判決
    如主文。
中　　華　　民　　國　　96　　年　　10　　月　　4 　　日
                    勞工法庭    法　官　曾啟謀
以上正本，係照原本作成。
如對本判決上訴，須於判決送達後20日內向本院提出上訴狀
中　　華　　民　　國　　96　　年　　10　　月　　4 　　日
                                書記官　王月伶
